【裁判字號】    90,台上,6230
【裁判日期】    901011
【裁判案由】    違反懲治走私條例
【裁判全文】
最高法院刑事判決                                九十年度台上字第六二三○號
    上  訴  人  甲○○
右上訴人因違反懲治走私條例案件，不服台灣高等法院中華民國九十年六月二十九日
第二審判決（九十年度上訴字第一六九八號，起訴案號：台灣基隆地方法院檢察署八
十八年度偵字第六九七七號），提起上訴，本院判決如左：
    主  文
上訴駁回。
    理  由
按刑事訴訟法第三百七十七條規定：上訴於第三審法院，非以判決違背法令為理由，
不得為之。是提起第三審上訴，應以原判決違背法令為理由，係屬法定要件。且必須
依據卷內資料為具體之指摘，並足據以辨認原判決已具備違背法令之形式，始屬相當
。本件上訴人甲○○上訴意旨略稱：上訴人係受同案被告許梓從之僱用搬運貨物，並
未出資共同向大陸漁船購買漁貨，原判決未傳訊證人許梓從、蔡勇予以查證，遽認上
訴人係共同出資購買漁貨私運進口，並認此次犯行與前次受託私運，犯罪手法並非完
全相同，認係另行起意等語，調查職責，尚有未盡云云。查原判決認定上訴人係台北
縣萬里鄉野柳漁港籍「合順成」號漁船船員（起訴書誤為船長），其與該船船長蔡勇
、船員高德義、張金同、許梓從（以上四人均經判刑確定）五人，共同基於私運逾公
告數額之管制物品進口之犯意聯絡，於民國八十七年十二月二十九日下午四時許，搭
乘蔡勇所駕駛「合順成」號漁船，自台北縣萬里鄉野柳漁港報關出海，於八十八年一
月五日晚間八時許，駛至東經一二三度、北緯二十六度五十分，距離我國第一批領海
基線（宜蘭釣魚台列嶼黃尾嶼）五○‧五浬之公海上，自大陸籍不詳船名之漁船上，
共同接運牡蠣二十二箱、小白鯧一百零五箱、螃蟹一千一百八十箱及雜魚六十七箱等
大陸漁貨上船，其完稅價格共為新台幣（下同）一百零七萬六千零二十一元，於同年
一月七日上午四時三十分許，返抵台北縣金山鄉磺港漁港時，為警當場查獲，並扣得
上開漁貨，因無法久存，經拍賣得款六十六萬七千四百十三元等情，係依憑上訴人已
供承青蚵係在公海上與大陸漁船交換而來等語，並有搜索扣押筆錄、財政部關稅總局
、基隆關稅局之鑑定函，明上開漁貨完稅價格計一百零七萬六千零二十一元，原產
地為中國大陸，內政部函文亦說明上開交換漁貨之地點係在公海上，及已定讞之許梓
從、高德義亦供承牡蠣上覆蓋碎冰是逃避警方臨檢，暨漁貨均經精細打包裝箱之照片
等證據，資以認定上訴人確有共同私運管制物品進口逾公告數額之事實。因認第一審
論處上訴人共同私運管制物品進口逾公告數額罪刑，為無不合，予以維持，駁回上訴
人在第二審之上訴，已明其所憑之證據及認定之理由，並以上訴人所辯：其受僱在
漁船工作，此次犯行與八十七年六月二十日之走私犯行，係基於概括之犯意反覆為之
之連續犯，及漁貨係自行捕獲等語，如何不足採信，於理由中詳加說明與指駁，從形
式上觀察，並無違背法令之情形存在。次按(一)懲治走私條例第二條第一項之私運管制
物品罪，係以私運管制物品進口、出口逾公告數額者為要件，至於走私者係受他人僱
用或自行出資購買私貨進口，於犯罪之成立不生影響，是原審未傳訊證人許梓從、蔡
勇予以查證上訴人究係受蔡勇僱用，抑或出資走私進口，亦未說明毋庸調查之理由，
亦難指為違法。(二)連續犯之所謂出於概括犯意，必須其多次之犯罪行為，自始均在一
個預定犯罪計畫以內，出於主觀上始終同一犯意之進行，若中途另有新犯意發生，縱
所犯為同一罪名，究非連續其初發之意思，即不能成立連續犯。原判決以上訴人所犯
前案與本件犯行，兩者犯罪時間相隔六月，走私犯罪型態未盡相同，認上訴人非出於
主觀上始終同一犯意之進行，而係另有新犯意之發生，即無不合，況上訴人係受僱為
船員，船員出海工作並無自主性，即無基於預定犯罪計畫，本於始終同一犯意以進行
各次犯行之可能。上訴意旨未依卷內訴訟資料具體指摘原判決不適用何種法則，或如
何適用不當，徒就原審採證認事職權之行使及原判決已說明之事項，任意指為違法，
核與法律規定，得為第三審上訴理由之違法情形不相適合，其上訴為違背法律上之程
式，應予駁回。
據上論結，應依刑事訴訟法第三百九十五條前段，判決如主文。
中      華      民      國     九十     年      十      月     十一     日
                              最高法院刑事第九庭
                                  審判長法官  莊  登  照
                                        法官  洪  明  輝
                                        法官  黃  一  鑫
                                        法官  魏  新  和
                                        法官  林  秀  夫
      右正本證明與原本無異
                                              書  記  官
中      華      民      國     九十     年      十      月     十七     日


司法院資訊處製作；財團法人民間司法改革基金會備份。
